【裁判字號】    98,訴,2123
【裁判日期】    990823
【裁判案由】    偽造文書等
【裁判全文】
臺灣臺北地方法院刑事判決              98年度訴字第2123號
公  訴  人  臺灣臺北地方法院檢察署檢察官
被      告  甲○○
上列被告因偽造文書等案件，經檢察官提起公訴（98年度偵字第
9973號），本院判決如下：
    主  文
甲○○行使偽造私文書，足以生損害於他人，累犯，處有期徒刑
柒月。
臺灣大哥大股份有限公司民國97年11月5日「0000000000」、「
0000000000」行動通信網路業務服務申請書各壹紙上偽造之「丙○○」署押各貳枚即共肆枚及「0000000000」、「0000000000」
號行動電話SIM晶片卡2張均沒收。
    事  實
一、甲○○前於民國（下同）95年間，因詐欺案件，經臺灣高等
    法院以95年度上訴字第2601號案件判處有期徒刑6月確定，
    於96年4月11日易科罰金執行完畢，仍不知悔改。緣友人乙○○欲委託甲○○辦理行動電話使用，然乙○○前因積欠行
    動電話費率，故無法以其本人名義辦理，乃向友人丙○○情
    商借用丙○○之名義辦理，丙○○表示同意，遂交付其身分
    證、機車駕駛執照影本予乙○○，乙○○隨即將丙○○之身
    分證、機車駕駛執照影本交付甲○○。詎甲○○竟基於意圖
    為自己不法所有及行使偽造私文書之犯意，除為乙○○代向
    台灣大哥大股份有限公司（下稱台灣大哥大公司）申辦0000
    000000號行動電話之外，竟未經丙○○同意，另於97年11月
    10日，以丙○○名義申辦「000000 0000」及「0000000000
    」行動電話門號，並在臺灣大哥大股份有限公司97年11月5
    日上開2門號行動通信網路業務服務申請書2紙上之「申請人
    」簽章欄內，偽造「丙○○」之署名各2枚合計4枚，而偽造
    具有私文書性質之申請書2紙，用以表示丙○○同意申請書
    契約內容之意思，連同其自行影印之丙○○國民身分證及機
    車駕駛執照影本行使交付台灣大哥大公司客服人員，足以生
    損害於丙○○及台灣大哥大公司對於客戶申辦行動電話審核
    之正確性，並使台灣大哥大公司客服人員陷於錯誤，而同意
    申辦，並交付上開門號SIM卡2張予甲○○，甲○○因此詐得
    SIM卡2張，甲○○於取得上開2門號後即自行持以使用並積
    欠電信費用達新臺幣（下同）5千餘元。嗣因上開通話費用
    並未繳納，丙○○於97年12月17日接獲台灣大哥大公司客服
    人員詢問帳款電話，始知遭冒名申辦上開門號，經報警處理
    循線查悉上情。
二、案經丙○○訴由苗栗縣警察局苗栗分局報告臺灣苗栗地方法
    院檢察署呈請臺灣高等法院檢察署檢察長令轉臺灣臺北地方
    法院檢察署偵查起訴。
    理  由
壹、程序部分：
一、被告甲○○於警、偵訊之供述，非出於強暴、脅迫、利誘、
    詐欺、疲勞訊問、違法羈押或其他不正方法取得，依刑事訴
    訟法第156條第1項、第158條之2得採為證據。
二、證人乙○○、丙○○於本院具結之證據，與其分別於警、偵
    訊（具結）之供述大致相符，渠等所供自得採為證據。
三、按被告以外之人於審判外之陳述，雖不符前4條之規定，而
    經當事人於審判程序同意做為證據，法院審酌該言詞陳述或
    書面陳述作成時之情況，認為適當者，亦得為證據。當事人
    、代理人或辯護人於法院調查證據時，知有第159條第1項不
    得為證據之情形，而未於言詞辯論終結前聲明異議者，視為
    有前項之同意，為刑事訴訟法第159條之5所明定。證人丙○○、乙○○分別於警、偵訊之供、證述，被告於審判期日均
    表示無意見，上開人等於警訊之供述本院認為適當，依上述
    規定，得為證據；渠等於偵查中之證述，核無顯不可信之情
    況，依同法第159條之1第2項皆得為證據。
四、後列非供述證據，均非違法取得之證據，且或係從事業務之
    人於業務上製作之證明文書、記錄文書，核無顯不可信情況
    ，故依同法第158條之4反面解釋、第159條之4第2款得為證
    據。
貳、實體部分：
一、訊據被告甲○○固坦承受乙○○之託，持丙○○之身分證、
    駕照，向台灣大哥大公司申請手機門號等情，惟矢口否認有
    何前揭偽造文書及詐欺取財之犯行，辯稱：當時僅受乙○○
    之託，持丙○○之身分證、駕照申請0000000000門號，並收
    取代辦費用1,500元，然並未申請0000000000及0000000000
    門號，亦未於服務申請書上簽名，係全部交由台灣大哥大公
    司型銷部綽號「白小姐」之承辦人員辦理，至於帳單寄到伊
    家中，係因乙○○交代帳單不要寄到丙○○或乙○○之住址
    ，始填寫伊之住址即臺北市○○區○○路6段15巷18弄10號
    10樓為帳單地址云云。經查：
（一）被告甲○○未經丙○○同意，透過台灣大哥大公司客服店
      銷通路，持乙○○所交付之丙○○身分證件，偽填行動通
      信網路業務服務申請書2紙，以丙○○名義申辦000000000
      0及0000000000門號，並在上開門號申請書之申請人簽章
      欄內，偽造丙○○之署名共4枚，致台灣大哥大公司客服
      人員陷於錯誤而同意申辦，並交付上開門號SIM卡共2張予
      被告等情，業據證人即告訴人丙○○迭於警訊、偵訊（具
      結）及本院審理時證稱：「我96年12月（詳細日期時間我
      不清楚）將我的身分證影本借給我朋友幫我代辦手機門號
      （0000000000）給我朋友使用，...我朋友叫乙○○。...
      我提供之2份臺灣大哥大通信申請書影本條碼00A-0000000
      ，門號為0000000000、條碼00A-00000000，門號為000000
      0000，於97年11月5日向臺灣大哥大申請之申請書簽名欄
      不是我本人簽的，我也沒有申請這兩支門號。乙○○沒有
      告知我有託人再用我證件申請這兩支門號。乙○○當初幫
      我辦理門號，說有拜託一位女孩子幫他代辦，... 該2支
      （0000000000、0000000000）電話費，臺灣大哥大專員告
      知我帳單為新臺幣5千多，因為帳單地址寄到臺北市○○
      區○○路6段15巷18弄10號10樓，所以實際金額我不清楚
      。」、「我當初是於96年12月（正確日期忘了）上午9時
      許，在苗栗市○○路段超商前，影印我本人之身分證及重
      機車駕駛執照各1份。是乙○○說要申辦行動電話門號（
      0000000000）使用，因乙○○還欠臺灣大哥大費用，所以
      才向我要證件去辦理。我當初交給乙○○之身分證影本，
      如臺灣大哥大附件之證件一樣，... 該申請之證件影印（
      000000000000），且該申請書之名字（丙○○）不是我本
      人同意簽署的，我只同意乙○○申請（0000000000），此
      門號申請書是我本人簽署的。... 該0000000000門號乙○○是於97年1月份申辦的。」、「我請乙○○辦手機是因
      為他說他沒有台哥大的門號，借我的身分證、駕照影本去
      辦0000000000，後來97年1月17日有收到該門號，我即轉
      交給乙○○，但約幾個月後，他又還給我，說他不用了。
      （提示台哥大97年11月5日我的申請資料）名字不是我簽
      的，當時我也不知道有辦這兩支門號，97年12月時我人在
      屏東，有接到客服中心的電話，詢問有無辦這兩支門號，
      我說沒有，即被停話了。」、「是乙○○自己跟我說他想
      要申請門號，他因為有欠繳電話費，想要借用我的名義辦
      理，我就說好，我將我的身分證件影印給他，借給他去辦
      理。後來他有辦0000000000，因為後來電信公司有寄送SI
      M卡到我的住址，是我親自簽收的，收取之後我就交給乙○○使用，帳單都寄到乙○○住的地方。除了我說有收到
      SIM卡以外，辦理行動電話的過程中，電信公司的人好像
      沒有與我聯絡。我除了把身分證件影印本交給乙○○之外
      ，都沒有填寫任何申請行動電話有關的資料，我只是把證
      件交給乙○○。除了前面所說的這隻電話以外，我沒有委
      託乙○○，或者委託其他人辦理0000000000、0000000000
      號行動電話，這二支號碼是前年11月份17號左右，電信公
      司通知我說，為何會費用這麼高，我才知道我身分有被其
      他人使用。我剛才說帳單是寄到乙○○的地址，但依照申
      請書上之帳單地址是為公路的戶籍地址，因為乙○○用了
      一段時間後，不用之後還給我，又才改回來的。」等語（
      參臺灣苗栗地方法院檢察署98年度偵字第1658號卷〈下稱
      苗偵卷〉第14至15、18至19、45頁及本院99年8月9日審判
      筆錄第6至7頁）綦詳，並經證人乙○○迭於警訊、偵訊（
      具結）及本院審理（具結）時證稱：「丙○○大約是在96
      年12月（正確日期、時間我忘了），丙○○以郵寄方式將
      身分證影本、駕照影本各1份寄給我，然後我就交給另一
      位女性（名字我忘了）去申辦臺灣大哥大之門號。該另一
      位女性之真實姓名我不知道，都是以外號稱呼，...大約
      30幾歲，她提過是住在臺北市○○區○○路5-6段接近松
      德路口之10號10樓，聯絡電話我忘了，只記得0953而已。
      該女子於96年12月（正確日期我忘了），約證件交給他之
      後7天左右，該女子以郵寄方式寄了臺灣大哥大之門號（
      SIM卡：00000000）...該女子申辦費用是新臺幣1500 元
      ，只有申辦1支（SIM：00000000）門號。警方提示之97年
      11月5日臺灣大哥大申請書（條碼：00A00000000）臺灣大
      哥大申請書（條碼：00A00000000）所申請之0000000000
      、0000000000之2支門號申請人丙○○是何人所申辦的我
      不知道。該2張申請書中之丙○○簽名不是我簽的，我也
      不知道是何人所簽名的。...警方提示甲○○（原名伍小
      娟）之女子，我認識，就是我拿丙○○之身分證、駕照影
      本給她申辦之女子。」、「當初因為我有欠台哥大通話費
      ，所以向丙○○借證件申辦台哥大的門號，...服務申請
      書上丙○○簽名是何人簽的我不知道，我只有拿上開證件
      影本給甲○○，且我跟她說我只要辦一支號碼，另她隔日
      向我收取1500元選號費。...甲○○一直鼓吹我辦門號，
      但我跟她說台哥大有欠費，她說沒關係，拿朋友的證件來
      辦就可。甲○○是把SIM卡用寄到我家，一張0000000000
      。後來該門號，因為在我家收不到訊號，所以就將該門號
      還給丙○○。（提示2份申請書）其上『丙○○』不是我
      所簽。申請書上駕照、身分證影本是我交付甲○○。」、
      「我曾在吃飯場合問甲○○門號為何那麼漂亮，並因此託
      她帶辦門號，她先秀門號給我看，就說我也可以辦，但我
      說有欠費不能辦，她說可以找我朋友的證件來辦，我就找
      丙○○借證件影本去辦一支門號0000000000。請甲○○代
      辦門號，約定帳單地址寄我家『基隆市○○街』，後來因
      為我家收不到訊號，所以我把SIM卡還給丙○○，並請她
      打電話到客服中心將帳單地址改為她家。在我家有接過帳
      單，接過一次。...本案系爭門號0000000000、00000000
      00沒有託甲○○代辦，因為甲○○幫我辦第一支時，向我
      收了1500元，我就打退堂鼓，之後又發現在我家收不到訊
      號，我不可能再託她辦台哥大的門號。系爭門號SIM卡2張
      ，甲○○沒有交付給我。」、「之前有委託被告辦理其他
      門號，有委託她0000000000門號，因為她主動跟我提起說
      這支門號很漂亮問我要不要辦，確切時間我已經不記得了
      。會以丙○○名義申辦門號因為我已經積欠行動電話費用
      無法再辦理門號，被告說我只要拿別人的身分證來辦就可
      以辦理。我有將丙○○之駕照、身分證影本等證件交給被
      告，這些資料是我跟丙○○拿的，我跟他說可否以他的名
      義借我辦理行動電話門號。系爭2支門號我並沒有委託被
      告申辦，但因為這2支門號係以丙○○身分申辦，我何時
      才知道這件事情我不知道，是丙○○打電話問我說，是否
      有辦理前開2支行動電話，為何沒有繳費，我才知道這件
      事情。這跟我委託被告所辦理拿到另1支門號的時間相距
      有一段時間，詳細我忘記了。...我委託被告辦理000000
      0000號行動電話，申辦的手續是我把丙○○的駕照、身分
      證影本交給被告，之後被告辦好之後跟我收1500元代辦費
      ，...這個手續完全都是由被告去辦理，門號的晶片卡還
      是寄到我家來的。申辦行動電話需要在申請書上簽名，我
      確定丙○○並沒有在申請書上簽名，被告如何申辦我也不
      知道。我辦之前我已經跟丙○○講過這件事情，事後因為
      這隻門號我家收不到訊號，所以我就將這支電話交給丙○○使用。這支行動電話帳單之前我在使用時，都是由我繳
      費，後來我交給丙○○之後，帳單就是寄到他家。」等語
      （參苗偵卷第10至12頁、臺灣臺北地方法院檢察署98年度
      偵字第9973號卷〈下稱北偵卷〉第10至11、30至31頁及本
      院99年8月9日審判筆錄第3至4頁）屬實，足資證明證人丙○○並未申辦0000000000及0000000000門號，而證人乙○○曾得證人丙○○同意，交付證人丙○○之身分證件予被
      告代辦行動電話0000000000門號之事實，而被告未經證人
      乙○○與丙○○之同意，擅自申辦0000000000及00000000
      00門號，且於取得SIM卡後，未交付證人乙○○之事實。
（二）至被告雖以前情置辯一節，查與上開證人等所證不合，且
      觀諸被告第一次替證人乙○○以告訴人丙○○名義代辦00
      00000000門號之服務申請書1紙可知，帳單地址及聯絡電
      話係填寫告訴人之居所地及苗栗住處電話，衡諸常情，若
      系爭0000000000、0000000000門號係由證人乙○○得告訴
      人同意再委由被告代辦，則帳單地址及聯絡電話理應同樣
      填寫告訴人或證人乙○○之聯絡方式，然觀之0000000000
      、0000000000門號之服務申請書，各該門號服務申請書內
      所載之帳單地址及聯絡電話係被告之戶籍地及被告所持用
      之行動電話門號00000000000及0000000000，而申登人均
      為被告之父伍祥禎，此分別有0000000000、00000000 00
      、0000000000門號之服務申請書各1紙附卷可稽，足證被
      告係冒用告訴人丙○○之名義申辦系爭門號之事實。
（三）又0000000000門號於申辦後，仍為被告使用，且00000000
      00門號所搭配使用之手機序號000000000000000，於98年1
      月20日之通聯顯示使用門號為0000000000，而0000000000
      門號之申登人為被告，且0000000000門號與申登人為伍祥
      禎（被告之父）之門號0000000000間有通聯紀錄之事實，
      亦有0000000000及0000000000門號申登人資料、00000000
      00門號97年11月20日通聯調閱查詢單、手機序號00000000
      0000000於98年1月20日通聯調閱查詢單及0000000000門號
      申登人資料等在卷可資佐證，堪認被告所辯情節，委屬卸
      責之詞，不足採信。
（四）再者，被告雖矢口否認於系爭門號0000000000及00000000
      00門號服務申請書上偽造告訴人署名4枚一節，並辯稱係
      台灣大哥大公司綽號「白小姐」之客服人員所為，惟本院
      依職權以公務電話詢問台灣大哥大公司提供承辦消受門號
      0000000000及0000000000之客服人員基本資料，該公司歐
      小姐答稱查無上開電話銷售人員資料，有本院99年1月27
      日公務電話記錄在卷可憑；參以該公司辦理行動電話業務
      為因應主管機關法令之規範，皆依照該公司營業規章及服
      務契約所載各項規定，於辦理行動電話業務時，各受理單
      位及承辦人員皆需請消費者出具雙證件供檢核並查察相關
      申請資格，符合規範者始可辦理該行動電話業務，並要求
      門號申裝書應由本人簽名，不可由相關承辦人員代簽，亦
      有台灣大哥大股份有限公司99年3月4日台信業（99）字第
      0523號函附卷可佐；參以偽造署押係刑法上之罪，客服或
      代辦人員應無甘冒刑罰之風險，未得申辦人同意，偽造申
      辦人署押之可能，是被告此部分所辯亦難採信。
（五）綜上，本件事證明確，被告犯行堪以認定，應予依法論科
      。
二、核被告所為，係犯刑法第216條、第210條之行使偽造私文書
    罪及同法第339條第1項之詐欺取財罪。被告偽造丙○○署押
    之行為，係偽造私文書之階段行為，而被告偽造私文書之低
    度行為應為行使之高度行為所吸收，均不另論罪。被告以單
    一犯意偽造2紙私文書又後而予以行使，係一行使偽造私文
    書犯行。被告以一行為同時觸犯上開二罪名，為想像競合犯
    ，應依刑法第55條之規定，從一重行使偽造私文書罪處斷。
    又查被告有如事實欄所示之前科執行情形，有卷附臺灣高等
    法院被告前案紀錄表，其受有期徒刑之執行完畢，5年以內
    故意再犯本件有期徒刑以上之罪，為累犯，應依刑法第47條
    第1項之規定，加重其刑。爰審酌被告為他人代辦行動電話
    門號，竟未經他人同意另外申請門號使用，雖其使用該門號
    之時間非長，但通話費用高達5千多元，均惡意未繳，可知
    其惡性非輕，再被告犯罪後猶飾詞狡辯，態度不佳等一切情
    狀，量處如主文所示之刑。
三、卷附臺灣大哥大股份有限公司97年11月5日「0000000000」
    、「0000000000」行動通信網路業務服務申請書各1紙上偽
    造之「丙○○」署押各2枚即共4枚，應依刑法第219條之規
    定宣告沒收；另台灣大哥大公司「0000000000」、「
    0000000000」號行動電話SIM晶片卡2張為被告犯詐欺取財罪
    所得之物，併予宣告均沒收。
參、據上論斷，應依刑事訴訟法第299條第1項前段，刑法第216
    條、第210條、第339條第1項、第55條、第47條第1項、第38
    條第1項第3款，第219條，刑法施行法第1條之1，判決如主
    文。
本案經檢察官蔡甄漪到庭執行職務。
中    華    民    國    99    年    8     月    23    日
                  刑事第十二庭審判長法  官  李英豪
                                    法  官  楊台清
                                    法  官  曾正龍
上正本證明與原本無異。
如不服本判決應於收受送達後10日內向本院提出上訴書狀，並應
敘述具體理由；其未敘述上訴理由者，應於上訴期間屆滿後20日
內向本院補提理由書（均須按他造當事人之人數附繕本）「切勿
逕送上級法院」。告訴人或被害人如對於本判決不服者，應具備
理由請求檢察官上訴，其上訴期間之計算係以檢察官收受判決正
本之日期為準。
                                    書記官  黃馨慧
中    華    民    國    99    年    8     月    23    日
附錄本案論罪科刑法條全文：
中華民國刑法第210條
偽造、變造私文書，足以生損害於公眾或他人者，處5年以下有
期徒刑。
中華民國刑法第216條
行使第210條至第215條之文書者，依偽造、變造文書或登載不實
事項或使登載不實事項之規定處斷。
中華民國刑法第339條
意圖為自己或第三人不法之所有，以詐術使人將本人或第三人之
物交付者，處5年以下有期徒刑、拘役或科或併科1千元以下罰金
。
以前項方法得財產上不法之利益或使第三人得之者，亦同。
前二項之未遂犯罰之。

司法院資訊處製作；財團法人民間司法改革基金會備份。
